臺灣桃園地方法院刑事判決
111年度易字第12號
聲  請  人  臺灣桃園地方檢察署檢察官
被      告  蘇惠娟


上列被告因詐欺案件，經檢察官聲請以簡易判決處刑（110年度
偵字第19149號），本院認不宜逕以簡易判決處刑（110年度壢簡
字第1376號），改依通常程序審理，判決如下：
    主      文
本件免訴。 
    事實及理由
一、聲請簡易判決處刑意旨略以：被告丙○○明知除不法份子為掩
    飾資金流向以避免檢警查緝，而須利用他人所申請之金融機
    構帳戶作為資金斷點外，依一般社會生活之通常經驗判斷，
    並無利用不熟識之人之金融帳戶以避免帳戶隨時遭停用或資
    金遭冒領之風險，是丙○○應可預見若將個人金融機構帳戶任
    意交付他人使用，極可能幫助他人實施犯罪。詎丙○○竟為貪
    圖出租每本帳戶每星期租金新臺幣（下同）5,000元之利益
    ，基於縱他人以其所交付之帳戶資料實施犯罪行為亦不違背
    其本意之幫助詐欺犯意，於民國109年10月6日，先前往彰化
    商業銀行（下稱彰化銀行）埔心分行申辦金融帳戶，再於翌
    （7）日將其所申請之彰化銀行帳號000-00000000000000號
    帳戶之存摺及提款卡（已按「何萱」指示變更密碼）寄交某
    真實姓名不詳、自稱「何萱」之業務人員使用。嗣「何萱」
    所屬之詐騙集團即利用電話，於109年10月9日下午5時27分
    許，向甲○○佯稱其係網路訂房業者，因訂單錯誤，須甲○○配
    合指示操作自動櫃員機以解除訂單，致甲○○陷於錯誤，於10
    9年10月9日下午7時13分許，將29,989元（另有15元手續費
    ）匯入丙○○所申辦之前開帳戶內。因認被告所為，係涉犯刑
    法第30條第1項、第339條第1項幫助詐欺取財罪嫌等語。
二、按案件曾經判決確定者，應諭知免訴之判決，並得不經言詞
    辯論為之，刑事訴訟法第302 條第1 款、第307 條分別定有
    明文。次按刑事訴訟法第303 條第2 款規定已經提起公訴或
    自訴之案件，在同一法院重行起訴者，應諭知不受理之判決
    ，係以已經提起公訴或自訴之同一案件尚未經實體上判決確
    定者為限。如果已經實體上判決確定，即應依同法第302 條
    第1 款諭知免訴之判決，而無諭知不受理之可言（最高法院
    60年度台非字第173號判決參照）。又法律上一罪之案件，
    無論其為實質上一罪（接續犯、繼續犯、集合犯、結合犯、
    吸收犯、加重結果犯）或裁判上一罪（想像競合犯及刑法修
    正前之牽連犯、連續犯），在訴訟上均屬單一性案件，其刑
    罰權既僅一個，自不能分割為數個訴訟客體。而單一案件之
    一部犯罪事實曾經有罪判決確定者，其既判力自及於全部，
    其餘犯罪事實不受雙重追訴處罰（即一事不再理），否則應
    受免訴之判決（最高法院98年度台非字第30號判決參照）。
三、經查：
（一）被告丙○○前因基於幫助他人詐欺取財及幫助掩飾、隱匿詐
      欺取財犯罪所得本質及去向之洗錢不確定故意，於民國10
      9 年10月6 日某時，至彰化銀行埔心分行申請設立帳號00
      000000000000號之帳戶，並將提款卡密碼設定為真實姓名
      年籍均不詳、於通訊軟體LINE（下稱LINE）暱稱為「何萱
      業務主管」之成年人（下稱「何萱業務主管」）指定之密
      碼，嗣並將上開彰化銀行帳戶存摺、提款卡交付與「何萱
      」使用。俟取得上開帳戶之「何萱」所屬之詐欺集團成員
      間（無證據顯示丙○○知悉或可得而知該詐欺集團成員達3 
      人以上或其中含有少年成員），即共同意圖為自己不法之
      所有，基於詐欺取財及掩飾、隱匿詐欺取財犯罪所得本質
      及去向之洗錢等犯意聯絡，推由詐欺集團成員於109 年10
      月9 日下午5 時22分許，偽以網路商店客服人員與兆豐國
      際商業銀行股份有限公司客服人員撥打電話予莊硯勛，佯
      稱：因重複訂購10筆訂單，需依其指示操作以解除重複訂
      單等語，致莊硯勛陷於錯誤，於109年10月9日先後匯款28
      ,985、49,986、20,781元至上述丙○○所提供之彰化銀行帳
      戶，並旋由詐欺集團車手成員將匯入之款項提領一空，而
      掩飾、隱匿上揭詐欺取財犯罪所得之本質及去向，經臺灣
      桃園地方檢察署檢察官以其涉犯刑法第30條第1 項前段、
      第339 條第1 項之幫助犯詐欺取財罪嫌，及刑法第30條第
      1 項前段，洗錢防制法第14條第1 項之幫助犯一般洗錢罪
      嫌（公訴意旨漏未論及被告尚涉有幫助犯一般洗錢罪，惟
      該案蒞庭實行公訴之檢察官已於該案審理中當庭補充，並
      由該案法院予以審理），於110年4月26日以110年度偵字
      第9198號提起公訴，並於110年6月18日繫屬於本院，並經
      本院於110年11月12日以110年度審易字第929號刑事判決
      判處有期徒刑1月，併科罰金2萬元，罰金如易服勞役，以
      新臺幣1,000元折算1日。緩刑2年，並應自本判決確定之
      日起6個月內向公庫支付新臺幣2萬元，而於110年12月15
      日判決確定（下稱前案），此有臺灣桃園地方檢察署110
      年度偵字第9198號起訴書、本院110年度審易字第929號刑
      事判決書及臺灣高等法院被告前案紀錄表等資料在卷可按
      。
（二）而觀諸本案被告被訴幫助詐欺取財之犯行，其犯罪手段即
      為交付其於109年10月6日所申辦之前案中所稱彰化銀行帳
      號000-00000000000000號帳戶之存摺及提款卡（已按「何
      萱」指示變更密碼）與真實姓名不詳、自稱「何萱」之業
      務人員使用，而與前案之犯罪手段同一。是被告丙○○以一
      交付彰化銀行帳戶存摺及提款卡（已按「何萱」指示變更
      密碼）之行為，幫助「何萱」及其所屬詐欺集團成員犯詐
      欺取財犯行，造成前案及本案之被害人分別受有財產上之
      損害，侵害數財產法益，為一行為觸犯數罪名之想像競合
      犯，屬裁判上之一罪關係，係法律上之同一案件。則本案
      與前案既有裁判上一罪之想像競合關係，且前案已經判決
      確定，本案之犯罪事實自應為前案之確定判決效力所及，
      依首揭法條規定，爰不經言詞辯論，逕為諭知免訴之判決
      。
四、按檢察官聲請以簡易判決處刑之案件，經法院認為有刑事訴
      訟法第451 條之1 第4 項但書之情形者，應適用通常程序
      審判之，刑事訴訟法第452 條定有明文。經查，本件被告
      丙○○被訴詐欺案件，本院於審理後，認有刑事訴訟法第45
      1 條之1 第4 項但書第3 款之情形，揆諸前揭規定，應適
      用通常程序審判之，合先敘明。
據上論斷，應依刑事訴訟法第452條、第302條第1款、第307條，
判決如主文。 
本案經檢察官乙○○聲請簡易判決處刑。　　
中　　華　　民　　國　   111　 年 　 5  　月　  17　　日
                  刑事第十六庭審判長法　官　游紅桃
                                    法  官  鄧瑋琪
                                    法  官  林蕙芳
以上正本證明與原本無異。
如不服本判決應於收受判決後20日內向本院提出上訴書狀，並應
敘述具體理由。其未敘述上訴理由者，應於上訴期間屆滿後20日
內向本院補提理由書(均須按他造當事人之人數附繕本)「切勿逕
送上級法院」。 
      　　　　　　　　　　　　　　　書記官　陳忠順
中　　華　　民　　國　　111 　年　　5 　　月　　20　　日